【裁判字號】    97,上訴,4199
【裁判日期】    971014
【裁判案由】    搶奪等
【裁判全文】
臺灣高等法院刑事判決                97年度上訴字第4199號
上  訴  人  戊○○
即  被  告
                    現另案於臺灣臺北監獄臺北分監執行中
上列上訴人因搶奪等案件，不服臺灣板橋地方法院97年度訴字第
2831號，中華民國97年7月28日第一審判決（起訴案號：臺灣板
橋地方法院檢察署97年度偵字第15157號），提起上訴，本院判
決如下：
    主  文
上訴駁回。
    事  實
一、戊○○前因違反毒品危害防制條例案件，經臺灣板橋地方法
    院於民國（下同）95年2月8日以94年度訴字第1648號判處有
    期徒刑四月、八月確定；另因竊盜案件，經臺灣板橋地方法
    院於95年6月29日以95年度易字第375號判處有期徒刑四月確
    定，再因違反毒品危害防制條例案件，經臺灣板橋地方法院
    於95年7月24日以95年度訴字第1294號判處有期徒刑十月、
    四月確定，上開罪刑接續執行，復因96年度減刑，經臺灣板
    橋地方法院96年7月16日以96年度聲減字第1829號減刑為應
    執行有期徒刑十一月確定，96年7月16日執行完畢（於本案
    構成累犯）。
(二)、戊○○意圖為自己不法之所有，於97年4月28日10時許，在
    臺北縣三重市○○街145號前，以自備之機車鑰匙，竊取丙○○所有車號PNH-037號重型機車得逞（犯罪事實一）。同
    日10時30分許，騎乘竊得之上開機車，行經臺北縣三重市○○○路115巷口時，見乙○○一人獨行，竟另行起意，基於
    意圖為自己不法之所有，乘乙○○不備，自乙○○後方，徒
    手搶奪乙○○背於右側之黑色皮包得手，乙○○隨即持雨傘
    追打戊○○，並抓住戊○○所騎乘之前揭機車，戊○○因而
    驚慌倒地，隨即丟棄皮包及前開機車後逃逸。嗣經乙○○報
    警處理，於97年4月28日20時20分許，在臺北縣三重市○○
    街147號3樓305室為警循線查獲，並扣得機車鑰匙3支（犯罪
    事實二）。
二、案經丙○○訴由臺北縣政府警察局三重分局移送臺灣板橋地
    方法院檢察署檢察官偵查起訴。
    理  由
一、證據能力部分：按被告以外之人於審判外之言詞或書面陳述
    ，除法律有規定者外，不得作為證據；又被告以外之人於審
    判外之陳述，雖不符合同法第159條之1至第159條之4之規定
    ，但經當事人於審判程序同意作為證據，法院審酌該言詞陳
    述或書面陳述作成時之情況，認為適當者，亦得為證據。當
    事人、代理人或辯護人於法院調查證據時，知有第159條第1
    項不得為證據之情形，而未於言詞辯論終結前聲明異議者，
    視為有前項之同意，刑事訴訟法第159條第1項及第159條之5
    分別定有明文。查本判決下列所引用之各該被告以外之人乙○○、甲○○於審判外之陳述（包含書面陳述），皆屬傳聞
    證據，惟被告雖知上開證據資料為傳聞證據，但於準備程序
    及審判期日中均表示無意見而不予爭執，且迄至言詞辯論終
    結前亦未再聲明異議，審酌上開證據資料製作時之情況，尚
    無違法不當及證明力明顯過低之瑕疵，亦認為以之作為證據
    應屬適當，故揆諸前開規定，爰逕依刑事訴訟法第159條之5
    規定，認前揭證據資料均例外有證據能力。
二、上訴人即被告戊○○於警詢、偵查暨原審、本院坦承於上揭
    時地，竊取丙○○所有之車牌號碼PNH-037號重型機車，並
    騎乘該機車搶奪乙○○所有皮包之事實，且查：
(一)、告訴人丙○○於警詢指訴被告於上揭時地，竊取其所有之車
    牌號碼PNH-037號重型機車之事實明確。
(二)、證人乙○○於警詢、本院證述被告於上揭時地，騎乘前揭機
    車搶奪乙○○所有皮包，乙○○持雨傘追打被告，並抓住被
    告所騎乘之機車，被告因而倒地，丟棄皮包及機車後逃逸之
    事實。證人甲○○於警詢證述乙○○於上揭時、地大聲喊叫
    「搶劫」，並持雨傘追打被告，被告因乙○○抓住所騎乘之
    機車而倒地，並丟棄皮包及機車後逃逸之事實。且證人乙○○、甲○○指認被告係於上揭時、地搶奪乙○○皮包之人。
    被告上訴雖辯稱其行為屬於未遂與中止等詞，但「強盜罪之
    既遂與否，以已未得財為標準，若僅施用強暴、脅迫等手段
    ，而未取得財物者，仍應以未遂論（21年上字第892號）」
    、「強盜罪之既遂與否，以已未得財產為標準，上訴人既已
    取得被害人甲二百八十元、乙四百零二元、丙一千二百三十
    元、丁二百元、戊四百元、己一千四百元，其犯罪即已既遂
    ，縱其喝令甲、乙、丙三人再交付手錶未曾得手，亦不過其
    取得之財物範圍有多寡而已，並不影響於犯罪之既遂（67年
    台上字第583號）」，本件被告已經將被害人乙○○所有之
    皮包搶奪到手，縱使因受被害人與甲○○持雨傘追打，而丟
    棄皮包及機車後逃逸，然仍屬於既遂，且非被告所辯解之己
    意中止。
(三)、本件復有指認犯罪嫌疑人紀錄表2紙、贓物認領保管單1紙、
    監視器翻拍照片8張、被告所持鑰匙1串及贓物照片共2張、
    扣案之機車鑰匙3支、警員偵查報告書1紙附卷可稽。
(四)、被告在原審、本院主張係自首一節，經查，對於未發覺之罪
    自首而受裁判者，得減輕其刑。修正後之刑法第62條前段定
    有明文。次按，刑法第62條所謂發覺，固非以有偵查犯罪權
    之機關或人員確知其人犯罪無誤為必要，而於對其發生嫌疑
    時，即得謂為已發覺，但此項對犯人之嫌疑，仍須有確切之
    根據得為合理之可疑者，始足當之，若單純主觀上之懷疑，
    要不得謂已發生嫌疑（72年臺上字第641號判例），據承辦
    本案之員警丁○○所提職務報告所載：警方係先發覺轄內有
    發生搶奪案之犯罪事實，繼之發覺上開搶奪案犯嫌係使用竊
    得之贓車作案，因而發覺本件竊盜之犯罪事實。嗣經調閱路
    口監視器畫面勘查後，鎖定竊車犯嫌應係居住於臺北縣三重
    市○○街145號至147號之範圍內，經逐戶查訪後，進而鎖定
    戊○○涉有重嫌。警方待戊○○返回住處後，依法施以盤查
    ，並提示路口監視器畫面後，戊○○始坦承上開犯行。且證
    人員警丁○○亦到庭證述上情明確，足見本案犯罪事實業經
    有偵查權之人員所發覺，另警方亦已掌握相關事證，鎖定戊○○為犯罪嫌疑人。戊○○事後向警方坦承犯行，與刑法所
    定自首要件尚有未合。而上開職務報告經與卷內所附警方於
    案發後所進行之詢問、搜索、逮捕及指認等偵查作為時間比
    對，亦均吻合，自堪採認。因之，被告所為僅係對犯罪之自
    白，核與自首要件有別（另被告對於是否自首部分，於原審
    97年7月21日準備程序進行中已為不爭執之陳述）。
(五)、綜上，本件事實證明確，被告所辯未遂、自首等情尚非可取
    ，其犯行應堪認定，並依法論科。
三、論罪科刑部分：
(一)、核被告戊○○所為，分係犯刑法第320條第1項之竊盜罪（犯
    罪事實一部分）、同法第325條第1項之搶奪罪（犯罪事實二
    部分）。被告所犯上開二罪，犯意各別，行為互異，應予分
    論併罰；又被告有如事實欄所示前案，並經執行完畢，有被
    告前案紀錄表在卷可稽，其於五年內故意再犯本件有期徒刑
    以上之二罪，均為累犯，應依刑法第47條第1項規定，各加
    重其刑。
(二)、原審認被告罪證明確，並適用刑事訴訟法第273條之1第1項
    、第299條第1項前段、第310條之2、第454條第2項，第320
    條第1項、第325條第1項、第47條第1項、第38條第1項第2款
    、第51條第5款，刑法施行法第1條之1之規定，審酌被告有
    竊盜（前案判處有期徒刑四月、四月）搶奪（前案判處有期
    徒刑一年二月）之前科紀錄，年輕力壯，不思自強以己力賺
    取財物，竟竊取及搶奪他人物品，所為顯不可採，兼衡其犯
    罪動機、手段、對被害人所生損害，及其犯罪後坦承犯行之
    態度等一切情狀，分別就被告戊○○所犯竊盜罪，量處有期
    徒刑伍月，就被告所犯搶奪罪，量處有期徒刑拾月，並定應
    執行刑為有期徒刑壹年。至扣案之鑰匙支，為被告所有，
    且供其犯竊盜罪所用之物，業據被告於原審陳明在卷，爰依
    刑法第38條第1項第2款規定宣告沒收。
(三)、經核原判決認事用法並無不合，量刑之諭知亦屬妥適，上訴
    人即被告上訴意旨除辯解自首、未遂以外，另稱量刑過重等
    詞，然按「量刑輕重係屬事實審法院得依職權自由裁量之事
    項，苟已斟酌刑法第57條各款所列情狀而未逾越法定刑度，
    不得遽指為違法（72年台上字第6696號判例）」，本件原審
    判決已經詳細記載量刑審酌各項被告犯罪情節及犯罪後之態
    度等一切情狀，並予以綜合考量，依累犯之規定加重其刑後
    ，在法定刑內科處其刑，經核於法並無不合，上訴意旨既未
    指摘原判決科刑有何違背法令，其就科刑輕重為爭執，自非
    適法之上訴理由，是其以前述自首、未遂、量刑過重等詞指
    摘原判決不當，為無理由，應予駁回。
據上論斷，應依刑事訴訟法第368條，判決如主文。
本案經檢察官陳玉珍到庭執行職務。
中    華    民    國    97    年    10    月    14    日
                  刑事第十二庭  審判長法  官   蔡永昌
                                      法  官   陳榮和
                                      法  官   施俊堯
以上正本證明與原本無異。
搶奪部分如不服本判決，應於收受送達後十日內向本院提出上訴
書狀，其未敘述上訴之理由者並得於提起上訴後十日內向本院補
提理由書（均須按他造當事人之人數附繕本）。
竊盜部分不得上訴。
                                      書記官   顧哲瑜
中    華    民    國    97    年    10    月    15    日
附錄：本案論罪科刑法條全文
中華民國刑法第320條第1項
意圖為自己或第三人不法之所有，而竊取他人之動產者，為竊盜
罪，處5年以下有期徒刑、拘役或5百元以下罰金。
刑法第325條
第1項意圖為自己或第三人不法之所有，而搶奪他人之動產者，
處6月以上5年以下有期徒刑。


司法院資訊處製作；財團法人民間司法改革基金會備份。
